【裁判字號】    92,上易,1547
【裁判日期】    920722
【裁判案由】    妨害公務
【裁判全文】
臺灣高等法院刑事判決                          九十二年度上易字第一五四七號
    上  訴  人
    即  被  告  甲○○
右上訴人，因妨害公務案件，不服臺灣桃園地方法院，九十一年度易字第二三二０號
，中華民國九十二年四月二十三日第一審判決（起訴案號：臺灣桃園地方法院檢察署
九十一年度偵字第一五四０八號），提起上訴，本院判決如左：
    主  文
原判決撤銷。
甲○○於公務員依法執行職務時，當場侮辱，處拘役伍拾日，如易科罰金，以佰元
折算壹日。
    事  實
一、甲○○無故竟基於侮辱桃園縣警察局八德分局高明派出所所屬公務員之犯意，於
    民國九十一年八月十六日晚間十時四十五分許，至桃園縣八德市○○路五七二巷
    十七號高明派出所前，以「幹你娘雞巴」字眼，謾罵正在依法執行之值班警員丙○○予以侮辱。旋值班警員丙○○循聲外出察看，見狀欲加制止時，甲○○竟接
    續前開犯意，於丙○○依警察法規定，執行上開值班、守望勤務時，不顧甯員制
    止，以手指指向丙○○，口稱「幹你娘」、「幹你娘雞巴」等穢語，當場予以侮
    辱丙○○（侮辱丙○○個人部分未經告訴）。
二、案經桃園縣警察局八德分局報請台灣桃園地方法院檢察署檢察官偵查起訴。
    理  由
一、訊之被告甲○○，坦承於前揭時、地有以「幹你娘雞巴」、「幹你娘」等穢語謾
    罵，惟矢口否認係對值班警員謾罵，辯稱：「當天伊駕車欲到派出所檢舉私娼，
    伊開車到桃園市○○市○道縱貫公路要轉彎進八德市○○路時汽車被人擦撞，伊
    遂開車到高明派出所要報案，伊在派出所前係罵擦撞到伊車子的人，並非罵值班
    警員丙○○」等語。
二、惟查前揭事實已據證人即值班警員丙○○在原審供稱：「他（甲○○）罵的時候
    臉向著我，‧‧‧（他罵髒話時）除了我們同仁，沒有其他民眾，他只說他的電
    話被派出所監聽，直到後來要做筆錄時，才提到他的車發生事故」等語。在本院
    陳稱：「當時他（指被告）對著值班台罵，他說我們監聽他的電話，也說他有報
    案私娼，當時我只看到他一個人在那邊走」；證人即警員林榮華在偵查中證稱：
    「他（指被告）漫無目的的罵，：：從頭到尾都沒有聽到他說車禍之事」，證人
    即警員乙○○在本院亦供稱：「他（指被告）對著派出所罵，當時我有跟他說不
    要罵，若持續罵就會違法，他不聽持續罵」，分別供述甚詳，雖丙○○、乙○○
    對被告謾罵時間多久，所供或有不同，此乃係個人時間觀念不同所致，但對被告
    有上揭謾罵行為，則所供一致，且被告亦承認當時有謾罵行為，已如前述，證人
    所供應可採信。
三、雖被告辯稱伊當時係罵擦撞到伊汽車之人並非罵警員，然依被告在本院所供擦撞
    地點離高明派出所如以車速四十公里速度行駛約二分鐘路程，則計算結果，當亦
    在一百三十公尺以外，被告如何在高明派出所前對擦撞之人謾罵？顯不近情理，
    況依卷附事發經過之照片以觀，案發之前，高明派出所前僅有被告一人，並無其
    他民眾在場，此亦與被告所辯有所出入。且被告如係要對擦撞之人報案，衡情其
    既已至派出所前預備報案，應無不直接進入派出所內報案，豈有在派出所外謾罵
    之理。被告上開所辯，與現有事證及常情均不相符，並無可取。
四、至於警訊錄音帶係被告被帶入派出所內製作筆錄時所錄，當時被告已無再謾罵，
    已據證人丙○○在本院供述無訛，且警訊筆錄亦記載被告否認有辱罵警員，此有
    警訊筆錄可稽，本院認無勘驗之必要，又關於原錄影帶已因時間經過甚久而重複
    使用原畫面已不存在，亦據證人乙○○在本院供證在卷，故已無法調取（節錄影
    碟則附卷），併此敘明。至於被告復稱其到派出所要報案有人在桃園市經營私娼
    及其電話被監聽，核與本案其謾罵警員之犯行無涉，故不予審酌。
五、綜上所述，被告罪證明確，所辯無非事後卸責之詞，核無可採，其犯行堪予認定
    。
六、核被告對於警員依法執行職務時當場予以謾罵而侮辱，核其所為，係犯刑法第一
    百四十條第一項之侮辱公務員罪，其於值班警員丙○○在值班台值勤時予以辱罵
    部分，雖未經檢察官起訴，但此部分與已起訴其接續辱罵丙○○部分，係實質上
    一罪，本院自得一併加以審理。原審予以論科，固非無見，惟查被告係對準值班
    警員辱罵，且所辱罵之內容係對人辱罵之言詞，不得因其面向派出所，即謂其有
    侮辱公署，原審認被告至派出所前面向派出所謾罵，於值班警員丙○○出來制止
    時仍繼續謾罵，認有侮辱公署，尚有未洽，被告上訴否認犯罪，雖無可採，但原
    判決既有可議，自應予撤銷改判，前審酌被告尚無前科，惟事後仍設詞卸責，毫
    無悔意及其所用手段、造成之損害等一切情狀，衡情量處如主文第二項所示之刑
    ，並諭知易科罰金之折算標準。
七、公訴意旨復以被告於前揭時、地同時以前開穢語謾罵高明派出所，認此部分被告
    有觸犯刑法第一百四十條第二項之侮辱公署罪嫌，惟查此部分被告並不構成該條
    項之罪，已如前述，惟檢察官認此部分與前揭有罪之部分，為想像競合犯之裁判
    上一罪關係，故不另為無罪之諭知，併此說明。
據上論斷，應依刑事訴訟法第三百六十九條第一項前段、第三百六十四條、第二百九
十九條第一項前段，刑法第一百四十條第一項、第四十一條第一項前段、罰金罰鍰提
高標準條例第一條前段、第二條，判決如主文。
本案經檢察官洪泰文到庭執行職務。
中      華      民      國    九十二    年      七      月    二十二    日
                              臺灣高等法院刑事第十七庭
                                  審判長法  官  陳  正  雄
                                        法  官  許  錦  印
                                        法  官  許  宗  和
右正本證明與原本無異。
不得上訴。
                                        書記官  吳  鎮  鑫
中      華      民      國    九十二    年      七      月    二十四    日
附錄：本案論罪科刑法條全文
刑法第一百四十條
於公務員依法執行職務時，當場侮辱，或對於其依法執行之職務公然侮辱
者，處六月以下有期徒刑、拘役或一百元以下罰金。
對於公署公然侮辱者亦同。


司法院資訊處製作；財團法人民間司法改革基金會備份。
